臺灣嘉義地方法院刑事判決　　　　　　　　94年度易字第61號
公　訴　人　臺灣嘉義地方法院檢察署檢察官
被　　　告　己○○
上列被告因詐欺等案件，經檢察官提起公訴（93年度偵字第6753
、94年度偵字第29號）及移送併辦（93年度偵字第2333號），本
院合議庭裁定由受命法官以簡式程序進行審理，判決如下：
    主  文
己○○連續幫助意圖為自己不法之所有，以詐術使人將本人之物
交付，處有期徒刑伍月，如易科罰金，以參佰元折算壹日。又竊
盜，處有期徒刑貳月，如易科罰金，以參佰元折算壹日。應執行
有期徒刑陸月，如易科罰金，以參佰元折算壹日。
    事  實
一、己○○因失業亟需款項，其明知提供己有金融機構帳戶之存
    摺、印章、密碼及金融卡得以換取現金，且能預見其提供之
    帳戶有遭他人利用作為詐騙工具之可能，竟仍不違其本意，
    而基於幫助詐欺之概括犯意，連續於：
  （一）民國92年3月至4月間某日起一週內，在嘉義市不詳地點
        ，連續將其在嘉義市○○○路 241號「中國信託商業銀
        行」（下稱中國信託銀行）嘉義分行開立帳號0000-000
        00000號帳戶、在嘉義市○○街469號「華南商業銀行嘉
        南分行」（下稱華南銀行）開立之帳號000000000000號
        帳戶，以及在「誠泰商業銀行東嘉義分行」（下稱誠泰
        銀行）開立之帳號000000000000號帳戶，分別以新臺幣
        （下同）1,000元至1,500元之代價，將上開帳戶之存摺
        、印章、金融卡及密碼販予與姓名年籍均不詳成年人所
        組成之詐欺集團有犯意聯絡之真實姓名年籍不詳之成年
        男子，以供該詐欺集團使用。該詐欺集團乃基於意圖為
        自己不法所有之犯意聯絡，先後於：
     1、92年8月7日在聯合報廣告板第11版刊登「誠泰貸款，電
        話0000000000號、0000000000號」廣告，而甲○○見報
        後遂撥打電話與詐騙集團成員聯繫，雙方約在同年8月8
        日在臺中市○○區○○路2段162號誠泰銀行松竹分行前
        會面，由自稱「曾副理」真實姓名年籍不詳之詐欺集團
        成員向甲○○佯稱貸款30萬元需匯款 8,900元保單費到
        上揭己○○所提供之誠泰銀行帳戶內，致甲○○陷於錯
        誤而依其指示匯款，嗣後甲○○發覺並未能貸得上開款
        項，始知受騙。
     2、92年 8月15日13時許，詐騙集團成員撥打乙○○電話，
        自稱係國稅局人員，佯稱請乙○○持金融卡至提款機辦
        理退稅手續，乙○○乃陷於錯誤，隨即持其母親賴玉珠
        之金融卡至提款機，依詐騙集團成員指示之密碼操作提
        款機 5次，共計轉入上開己○○所提供之華南銀行帳戶
        內 344,344元，嗣後乙○○發覺其帳戶金額短少，始知
        受騙，而報警查辦。
     3、92年 8月28日在中國時報上刊登「愛心功德會基金借貸
        、服務專線 0000-000000陳雯筠」之廣告，適有需款孔
        急之戊○○見該報載廣告誤以為真，遂撥打電話與自稱
        「張專員」、「林經理」等真實姓名年籍不詳之詐騙集
        團成員聯繫，而該詐騙集團成員向戊○○詐稱若需辦理
        貸款，需先匯款至指定帳戶，戊○○因而陷於錯誤，先
        於92年 8月28日14時15分許，前往桃園縣中壢市○○路
        500號中國信託銀行自動櫃員機，復於同年月29日9時37
        分許，前往地點不詳之玉山商業銀行自動櫃員機，前後
        共分5筆共計匯款 71,000元至上揭己○○所提供之中國
        信託銀行帳戶內。嗣後戊○○未能取得貸款，始知受騙
        ，並報警處理。
  （二）己○○承上開幫助詐欺之犯意，復於93年12月 8日，向
        嘉義市○○○路26號「國泰世華商業銀行嘉義分行」（
        下稱國泰世華銀行），申辦帳號000000000000號帳戶及
        金融卡後，旋於同日在嘉義市○○○路及垂楊路口，以
        1,000 元之代價，將上開帳戶之存摺、印章、金融卡及
        密碼販予與年籍均不詳成年人所組成之詐欺集團有犯意
        聯絡之真實姓名年籍不詳成年男子，以供該詐欺集團使
        用。該詐欺集團乃基於意圖為自己不法所有之犯意聯絡
        ，於93年12月24日11時47分許，撥打電話向丙○○自稱
        係國稅局人員，佯稱其可退稅 9,000元，而要求丙○○
        至提款機前依其所指示之步驟辦理退稅手續，使丙○○
        因而陷於錯誤，隨即至中華郵政公司之自動櫃員機依其
        所指示步驟操作，而將30,986元匯款至己○○所提供之
        上開國泰世華銀行帳戶內。嗣經丙○○發現帳戶金額短
        少，始知受騙。
二、己○○另意圖為自己不法之所有，基於竊盜犯意，於93年12
    月16日上午某時許，在嘉義市○○街「國華游泳池」前，見
    丁○○之妻李緯妮所有車牌號碼 RT5-607號輕型機車之鑰匙
    未拔下，遂徒手竊取上開機車得手，供己騎乘。嗣於同年月
    21日20時45分許，己○○騎乘上揭竊得之機車，在嘉義市○○街與五顯街口，為警查獲，始知上情。
三、案經甲○○、乙○○、戊○○訴由嘉義市警察局，丙○○訴
    由嘉義市警察局第一分局，與嘉義市警察局第二分局報請臺
    灣嘉義地方法院檢察署檢察官偵查起訴及移送併辦。
    理  由
一、訊據被告己○○對上開事實於本院審理時均坦承不諱（見本
    院卷第18頁、第19頁、第40頁），上開事實一部份並經告訴
    人甲○○、乙○○、戊○○、丙○○於警詢時指訴綦詳，復
    有92年8月7日聯合報11版廣告剪報1份、匯款單1份、被告所
    開設誠泰銀行交易明細查詢單 1份、存摺存款業務往來約定
    書 1份、提領被告所開設誠泰銀行帳戶內贓款照片10幀、臺
    中市警察局第一分局受理刑事案件報案三聯單 1份、受理各
    類案件紀錄表1份、告訴人乙○○母親賴玉珠金融機構存摺1
    份、臺中縣大雅鄉農會自動櫃員機交易明細表 2張、被告所
    開設華南銀行存戶基本資料1份、存款往來明細表1份、同業
    代收付存款明細表 1份、提領被告所開設華南銀行帳戶內贓
    款照片 4幀、桃園縣政府警察局刑警隊受理刑事案件報案三
    聯單1份、中國信託銀行客戶交易明細表4份、玉山銀行自動
    櫃員機交易明細表1份、中國時報廣告剪報1張、中國信託銀
    行存戶基本資料1份、對帳單1份、提領被告所開設中國信託
    銀行帳戶內贓款照片 2幀、桃園縣警察局楊梅分局受理刑事
    案件報案三聯單1份受理各類刑案紀錄表1份、中華郵政公司
    自動櫃員機儲戶交易明細表 1張、被告所開設國泰世華銀行
    帳戶之存戶基本資料1份、交易提款明細表1份、跨行提領、
    轉帳之屬銀行名稱及ATM提款機號資料各1份附卷可稽；而上
    開事實二部分亦有被害人丁○○於警詢時指述明確，復有嘉
    義市警察局第二分局搜索扣押筆錄、扣押物品目錄表、贓物
    認領保管書在卷可考，均足徵被告上開自白確與事實相符，
    而堪以採信。是本件事證明確，被告上開犯行至堪認定，應
    依法論科。
二、核被告己○○上開事實一部分所為，係犯刑法第30條第 1項
    前段、第339條第1項之幫助詐欺取財罪；上開事實二部分所
    為，係犯刑法320條第1項之竊盜罪。而被告先後 4次幫助詐
    欺取財犯行，時間緊接，所犯係構成要件相同之罪，為連續
    犯，應依刑法第56條規定以一罪論，並加重其刑。又其幫助
    他人犯詐欺取財罪部分，為從犯，應依刑法第30條第 2項之
    規定，按正犯之刑減輕之，並依法先加後減之。再被告上開
    事實一之（二）部分犯行，起訴意旨雖未論及，然與起訴書
    所載部分幫助詐欺犯行有連續犯之裁判上一罪關係，應為起
    訴效力所及，本院自得併予審判，附此敘明。而被告所犯上
    開二罪，罪名互異，犯意各別，應分論併罰。爰審酌被告因
    失業而為圖小利，竟將帳戶存摺交予真實姓名、年籍不詳之
    人，供不法之徒詐欺他人財物，幫助詐欺者得以隱匿其真實
    身分，減少遭查獲之風險，且使警察機關追查真正幕後詐欺
    正犯憑添困擾，造成社會及金融秩序紊亂及犯罪後原矢口否
    認犯行，仍飾詞以圖卸責，嗣後始坦承犯行之態度，以及為
    圖己身方便，竊取他人機車代步，對於他人所造成之損害，
    與犯後坦承此部分犯行等一切情狀，分別量處如主文所示之
    刑，且均諭知易科罰金之折算標準，並定其應執行之刑，以
    資懲儆。
據上論斷，應依刑事訴訟法第273條之1第1項、第299條第 1項前
段，刑法第30條第1項前段、第339條第 1項、第320條第1項、第
56條、第41條第1項前段、第51條第5款，罰金罰鍰提高標準條例
第1條前段、第2條，判決如主文。
本案經檢察官陳鈴香到庭執行職務。
中　　華　　民　　國　　94　　年　　5 　　月　　31　　日
                  刑事第四庭    法　官  曾  宏  揚
上列正本證明與原本無異。
如不服本判決，應於判決送達後10日內向本院提出上訴狀（應附
繕本）。告訴人或被害人如對於本判決不服者，應具備理由請求
檢察官上訴，其上訴期間之計算係以檢察官收受判決正本之日期
為準。
中　　華　　民　　國　　94　　年　　5 　　月　　31　　日
                                書記官  陳  慶  昀
附錄論罪科刑法條全文：
刑法第339條
(普通詐欺罪)
意圖為自己或第三人不法之所有，以詐術使人將本人或第三人之
物交付者，處五年以下有期徒刑、拘役或科或併科一千元以下罰
金。
以前項方法得財產上不法之利益或使第三人得之者，亦同。
前二項之未遂犯罰之。
刑法第320條
(普通竊盜罪、竊佔罪)
意圖為自己或第三人不法之所有，而竊取他人之動產者，為竊盜
罪，處五年以下有期徒刑、拘役或五百元以下罰金。
意圖為自己或第三人不法之利益，而竊佔他人之不動產者，依前
項之規定處斷。
前二項之未遂犯罰之。
